最　高　行　政　法　院　判　決
　　　　　　　　　　　　　　　　　　 96年度判字第01482號
上　訴　人　世典營造有限公司
代　表　人　甲○○
被 上訴 人　桃園縣政府
代　表　人　乙○○
上列當事人間因石油管理法事件，上訴人對於中華民國95年2月2
7日臺北高等行政法院94年度訴字第1173號判決，提起上訴，本
院判決如下：
　　主  文
上訴駁回。
上訴審訴訟費用由上訴人負擔。
　　理  由
一、緣上訴人經檢舉未申請許可，擅自在桃園縣觀音鄉大潭發電
    計畫土方堆置場內，違法設置自用加儲油（氣）設施，於民
    國（下同）93年8月5日經被上訴人派員會同所屬警察局楊梅
    分局警員前往查獲，認上訴人違反石油管理法第18條第1項
    規定，乃依同法第40條第1項第3款規定，以93年9月14日府
    商公字第0930236110號處分書處新臺幣（下同）100萬元罰
    鍰，並依同法第40條第2項規定，沒入違法加儲油設施器具
    及油料，上訴人不服，提起訴願，亦遭駁回，遂提起本件行
    政訴訟。
二、上訴人在原審起訴主張：按人民對於行政法規之規定未必均
    能知曉，因之於行政上課以處罰均以規勸、告知、取締為前
    導行為，茍經此規勸取締仍置之不理，而有再犯之行為，始
    課以行政處罰，本件上訴人固有設置油槽之行為，惟並不知
    有系爭規定，否則必依法申請核准。另石油管理法第18條第
    2項規定，自用加儲油（氣）設施之設置條件，申請程序及
    其他管理事項之規則由主管機關定之，此項管理規則依中央
    法規標準法須向立法院核備始生效力，訴願機關就此於決定
    書，並未提及且未經查證，自屬理由不備。又上訴人只因不
    知法律規定須經申請手續，即遭百萬罰款，此幾乎是上訴人
    1年利潤，依比例原則，上訴人不會捨簡單而不須花費之申
    請程序，而就百萬之處罰。至本件儲油桶之設置僅供自己使
    用，並無販售他人之行為云云。為此求為撤銷原處分及訴願
    決定之判決等語。
三、被上訴人則以：依經濟部能源委員會（現為經濟部能源局）
    92年7月31日能二字第0920011606號函說明二略以，本會訂
    定「自用加儲油加儲氣設施設置管理規則」即已邀請相關業
    者及公會研商，並請中國石油股份有限公司（下稱中油公司
    ）及臺塑石化股份有限公司（下稱臺塑石化公司）轉知所屬
    客戶應依規定申請設置自用加儲油設施。被上訴人復依行政
    程序法第154條規定，將草案刊登於政府公報以公告周知，
    並依該法第157條規定辦理發布上開規則，並刊登政府公報
    ，爰已廣為宣導，被上訴人為免業者遭受取締而影響商機，
    於91年7月3日以府建公字第0910141700號、91年8月26日府
    建公字第0910181826號、92年1月8日府建公字第0920001305
    號，多次函請供油商（中油公司、臺塑石化公司、臺灣艾索
    石油公司）告知所轄廠商，儘速應依規定提出申請以免觸法
    ，故被上訴人雖無法盡善周知，業已善盡告知之責任。又依
    中央法規標準法第7條規定，各機關依其法定職權或基於法
    律授權訂定之命令，應視其性質分別下達或發布，並即送立
    法院，並非上訴人所訴須經立法院核備，此項上訴人恐有誤
    解。況本件原處分之罰鍰，係依據石油管理法第40條第1項
    第3款之規定，被上訴人僅課以法定最低之罰鍰等語，資為
    抗辯。
四、原審斟酌全辯論意旨及調查證據之結果，以：查本件上訴人
    擅自在桃園縣觀音鄉大潭發電計畫土方堆置場內，違法設置
    自用加儲油(氣)設施，於93年8月5日為被上訴人派員會同所
    屬警察局楊梅分局警員當場查獲，計有儲油槽15公秉1座，
    柴油1萬公升，加油皮管1條，計量器1個，以供上訴人挖土
    機，大、小貨車等車輛使用；又中油公司煉製研究所產品研
    究組就現場採取油樣予以檢驗，亦證實該油樣確屬柴油無誤
    等情，有被上訴人聯合稽查取締地下加油（氣）站現場紀錄
    表、偵訊筆錄、現場照片及檢驗報告等附原處分卷可稽，故
    上訴人未經被上訴人許可，即於前揭時地設置加油儲油設施
    之事實，洵堪認定。又石油管理法第18條規定，客貨運輸業
    、營造工程業、工廠、機關或經中央主管機關同意者，為供
    其自用車輛或動力機械加注汽油、柴油或液化石油氣，經直
    轄市、縣（市）主管機關專案核准，得設置自用加儲油（氣
    ）設施。前項自用加儲油（氣）設施之設置條件、設備、申
    請程序及其他管理事項之規則，由中央主管機關定之。依此
    法律之授權，自用加儲油加儲氣設施設置管理規則第1條乃
    規定，本規則依石油管理法第18條第2項規定訂定之。故被
    上訴人據作成原處分所適用之該管理規則，性質上即屬基於
    法律授權所訂定之法規命令，而中央法規標準法第7條規定
    ，各機關依其法定職權或基於法律授權訂定之命令，應視其
    性質分別下達或發布，並即送立法院。故該管理規則之生效
    ，依法並不以經立法院核備為必要。再者，依自用加儲油加
    儲氣設施設置管理規則第3條第1項及第2項之規定，縱如上
    訴人所稱係供自用且僅為油桶而非大型儲油槽，亦須經主管
    機關核准始可設置，故上訴人主張儲油桶之設置僅供自己使
    用云云，尚不足以免除需申請核准之法定義務。而上訴人未
    經許可即擅自設置加油儲油設施，係違反石油管理法第18條
    第1項之規定，依同法第40條第1項第3款，應處100萬元以上
    500萬元以下罰鍰，本件被上訴人處上訴人100萬元之罰鍰，
    乃該規定最低之罰鍰金額，被上訴人本件之處分，並無處罰
    過重之情事。故上訴人主張本件原處分有違反比例原則云云
    ，亦不足採等由，而駁回上訴人在原審之訴。
五、上訴意旨略謂：依石油管理法第18條第2項規定，自用加儲
    油（氣）設施之設置條件，申請程序及其他管理事項之規則
    由主管機關定之，此項管理規則依中央法規標準法第7條之
    規定，應送交立法院，原審雖稱該管理規則之生效，依法不
    以經立法院核備為必要，惟被上訴人是否就此項規則送立法
    院，於理由中未曾敘明，亦未提出已送立法院之證據，顯為
    理由不備。又上訴人於原審主張石油管理法第18條規定有違
    比例原則，且該條項之處罰及執行亦有違行政程序法第8條
    及第9條之規定，惟原審對此未言及之，亦屬理由不備之違
    法。況該儲油設備查獲地點雖在觀音鄉大潭發電計畫土方堆
    置場內，惟並非上訴人所設。至被上訴人所稱已善盡告知義
    務，僅係多次函請供油商告知所轄廠商，惟原審並未查明供
    油商是否以轉知小廠商。又稱已刊登公報，惟公報的訂閱並
    不高，故原審認定被上訴人已盡告知義務，顯為臆測。為此
    請求廢棄原判決等語。
六、本院查：（一）、按「客貨運輸業、營造工程業、工廠、機
    關或經中央主管機關同意者，為供其自用車輛或動力機械加
    注汽油、柴油或液化石油氣，經直轄市、縣（市）主管機關
    專案核准，得設置自用加儲油（氣）設施。前項自用加儲油
    加儲（氣）設施之設置條件、設備、申請程序及其他管理事
    項之規則，由中央主管機關定之。」、「有下列各款情事之
    一者，處100萬元以上500萬元以下罰鍰：．．．三、違反第
    18條第1項規定，未經申請核准而設置自用加儲油（氣）設
    施．．．。前項供銷售或自用之石油製品及所使用之加儲油
    （氣）設施器具，沒入之。」石油管理法第18條第1項、第2
    項及第40條第1項第3款、第2項分別定有明文。次按自用加
    儲油加儲氣設施設置管理規則第3條第1、2項規定：「本規
    則所稱自用加儲油（氣）設施，係指客貨運輸業、營造工程
    業．．．為供其自用車輛或動力機械加注汽油、柴油或液化
    石油氣者，而備置之儲油（氣）槽（含儲油桶）及加油（氣
    ）設備；前項儲油槽（含儲油桶）內容積總和在2公秉以下
    ．．．者，不適用本規則之規定。」該管理規則係主管機關
    依石油管理法第18條第2項授權所訂定之法規命令，並刊登
    政府公報，未逾越法律規定，自可適用。（二）、本件上訴
    人經檢舉未申請許可，擅自於桃園縣觀音鄉大潭發電計畫土
    方堆置場內，違法設置自用加儲油（氣）設施，於93年8月5
    日經被上訴人派員會同所屬警察局楊梅分局警員前往查獲，
    此有查獲之儲油槽15公秉1座、柴油1萬公升，加油皮管1條
    ，計量器1個扣案及聯合稽查取締現場記錄表、調查筆錄、
    現場照片、檢驗報告等資料附原處分卷可稽，堪認真實，復
    為被上訴人、訴願機關及原審所一致認定之事實，上訴人未
    取得自用加儲油（氣）設施許可，擅自違法設置自用加儲油
    （氣）設施，違反石油管理法第18條第1項規定之事證明確
    ，被上訴人依同法第40條第1項第3款、第2項規定，酌情處1
    00萬元罰鍰，並沒入違法加儲油設施器具及油料，核無不合
    ，與比例、誠信等原則亦無牴觸。原判決認原處分認事用法
    ，俱無違誤，訴願決定駁回，亦無不合，維持原處分及訴願
    決定，並對上訴人在原審之主張如何不足採之論據取捨等，
    均已詳為論斷，而駁回上訴人在原審之訴，並無判決不適用
    法規或適用不當及判決不備理由、理由矛盾等違背法令情事
    ，其所適用之法規與該案應適用之現行法規並無違背，與解
    釋判例，亦無牴觸，並無所謂原判決有違背法令之情形；又
    證據之取捨與當事人所希冀者不同，致其事實之認定亦異於
    該當事人之主張者，不得謂為原判決有違背法令之情形。上
    訴人對於業經原判決詳予論述不採之事由再予爭執，核屬法
    律上見解之歧異，要難謂為原判決有違背法令之情形。此外
    ，上訴人其餘主張，乃其主觀對法令見解之歧異，以及對原
    審取捨證據、認定事實之職權行使，指摘其不當，均無可採
    。本件上訴論旨，仍執前詞，指摘原判決違誤，求予廢棄，
    難認有理由，應予駁回。
七、據上論結，本件上訴為無理由，爰依行政訴訟法第255條第1
    項、第98條第3項前段，判決如主文。
中　　華　　民　　國　　96　　年　　8　　 月　　17　　日
                  第五庭審判長法  官　林　茂　權
                              法  官  帥  嘉  寶
                              法  官  鄭　忠　仁
                              法  官　黃　本　仁
                              法  官　吳　東　都
以  上  正  本  證  明  與  原  本  無  異
中　　華　　民　　國　　96　　年　　8　　 月　　17　　日
　　　　　　　　　　　　　　　書記官　彭　秀　玲
